臺灣雲林地方法院交通事件裁定　　　　　96年度交聲字第91號
移
異　議　人
即受處分人　甲○○
上列異議人即受處分人因違反道路交通管理處罰條例案件，對於
交通部公路總局嘉義區監理所雲林監理站民國96年6 月6 日所為
之裁決（雲監裁字第裁72-Z00000000號裁決書）聲明異議，本院
裁定如下：
    主  文
異議駁回。
    理  由
一、原處分意旨略以：異議人即受處分人甲○○於96年3 月28日
    晚上11時26分許，駕駛車牌號碼8R-657號營業大貨車，在國
    道一號北上71公里處，因「載運米，行經地磅區未依規定進
    入過磅」，經內政部警政署國道公路警察局第二警察隊楊梅
    分隊以違反道路交通管理處罰條例第29條之2 第4 項規定舉
    發，異議人於上開舉發單所載應到案日期到監理站申訴，經
    原處分機關裁處罰鍰新臺幣（下同）10,000等語。
二、聲明異議意旨略以：異議人通過楊梅收費站時，是行駛ETC
    收費車道，當時右側一般收費車道前後皆有貨車通行，而異
    議人所駕駛之曳引車全長將近20公尺，欲變換車道須有足夠
    距離，若強行進入過磅站，恐將與他車碰撞，因而未進入右
    線接受過磅，況異議人當日所載運之貨物並未超載，也無強
    行闖磅之必要，請求撤銷原處分云云。
三、按載貨之貨車、客貨兩用車、聯結車進入地磅站時，應依標
    誌、標線、號誌指示行駛，不得在地磅上緊急煞車，並依服
    務人員或號誌指示停車或開車；次按汽車裝載貨物行經設有
    地磅處所1 公里內路段，未依標誌、標線、號誌指示或不服
    從交通勤務警察或依法令執行交通稽查任務人員之指揮過磅
    者，處汽車駕駛人10,000元罰鍰，並得強制其過磅，高速公
    路及快速公路交通管制規則第24條第1 項及道路交通管理處
    罰條例第29條之2 第4 項分別訂有明文。又道路交通管理處
    罰條例第29條之2 第4 項之立法目的在於有效遏止大型車輛
    違規肇事，各警察機關針對大型車嚴重違規行為加強稽查，
    惟有部分載重車不聽從指揮過磅，以消極方式抗拒過磅，甚
    至拒絕停車接受稽查或棄車而逃逸，致汽車裝載貨物超重之
    取締難以執行，致執法落空，為避免嚴重超載者採取消極方
    式抗拒過磅，甚至拒絕停車接受稽查等，危害行車安全，方
    制訂該規定，以維交通秩序。
四、經查：
  (一)異議人於96年3 月28日晚上11時26分許，駕駛車牌號碼8R-6
    57號營業大貨車，在國道一號公路北上71公里處，經原舉發
    機關內政部警政署國道公路警察局第二警察隊楊梅分隊認受
    處分人有「載運米，行經地磅區未依規定進入過磅」之違規
    事實，而填製公警局交字第Z00000000 號舉發違反道路交通
    管理事件通知單舉發，原處分機關並依道路交通管理處罰條
    例第29條之2 第4 項、違反道路交通管理事件統一裁罰基準
    及處理細則第43條、第44條及第67條規定，於96年6 月6 日
    以雲監裁字第裁72-Z00000000號裁決書，裁處罰鍰10,000元
    之處分，有上開舉發違反道路交通管理事件通知單、裁決書
    、交通部公路總局嘉義區監理所雲林監理站96年5 月15日嘉
    監雲字第0962102253號函及內政部警政署國道公路警察局第
    二警察隊96年5 月9 日公警二交字第0960270475號書函各1
    紙附卷可稽，異議人確有此違規事實，應可認定。
  (二)參以內政部警政署國道公路警察局第二警察隊96年5 月9 日
    公警二交字第0960270475號書函上已清楚說明「旨揭8R-657
    號車雖未超載，唯行經違規地點ETC 車道時，並未減速即快
    速通過，顯無過磅之意思，案經值勤員警親睹後攔車取締」
    等情。而交通員警掣單舉發違反道路交通管理處罰條例所列
    之違規事實，本質上為行政處分，係公務員基於職務上權力
    ，依法就特定之具體事件所為具公法上效果之單方行政行為
    ，基於公務員為公法上行為具有公信力之原則，該行政處分
    當可被推定為真正，使執勤員警得當機處分，以達其維護交
    通秩序、安全之行政目的；又本院經查無何證據足資證明其
    等有捏造事實違法取締之情事，則執勤員警本其維護交通秩
    序、安全職責所為之舉發，自應受到合法、正確之推定。因
    此，該書函之說明應堪信為真。
  (三)再由卷附之國道一號公路北上71公里處現場圖及現場照片觀
    之，該處為國道一號公路楊梅收費站，北上大型車收費之車
    道共有3 個車道，由左往右依序為「電子收費ETC 」、「現
    金/ 回數票」、「現金/ 回數票」車道，每1 車道均寬為3.
    1 公尺，地磅站則設在通過收費站後最右側車道之右側往前
    75.7公尺處，就該車道距離及地磅站設置位置而言，應有足
    夠空間供欲進入地磅站之車輛變換至右側車道後進入地磅區
    過磅。況異議人所駕駛之大貨車於行經ETC 車道前，即無減
    速快速通過，已如上所述，已可見異議人自始即無意依規定
    進入地磅區○○○○○道1 號公路為使用率很高之道路，職
    業大貨車駕駛也知深夜常有較多大貨車行駛，行經收費站通
    常也須排隊通過，若異議人深知所駕駛之大貨車因車身較長
    ，須有較長距離供變換車道，也應考慮到此情形，而應優先
    選擇離地磅區較近之收費車道收費；另異議人於聲明異議狀
    中亦自承：當時右側一般收費車道前後均有眾多車輛等情，
    益徵異議人在行經楊梅收費站前，已知有車輛眾多之情，其
    竟不思預先切換至右側車道，以利通過收費站後進入地磅區
    過磅，而直接進入ETC 車道收費，顯係為圖一時之便，不願
    花費時間排隊等候收費，且有逃避過磅之意思，亦甚明確。
    縱異議人在通過收費站前未行駛人工收費車道，係行駛ETC
    收費車道，然不管係進入何種收費車道，進入收費站時均應
    減速慢行，進入人工收費車道之車輛有時甚至是停止狀態，
    因此，異議人若在減速通過ETC 收費車道後，立即顯示右轉
    方向燈，應仍有機會可在行駛其右側人工收費車道之車輛繳
    費後剛起步前，或稍待該車通過後，順利切換至右側車道。
    是異議人辯稱因車輛眾多、車身過長，致無法切換至右側車
    道進入過磅云云，顯屬無據。至異議人辯稱並未超載，不須
    刻意逃避過磅云云，並不足為其有利之認定。
五、綜上所述，異議人未減速通過ETC 收費車道，又未依規定進
    入過磅區，顯然有逃避過磅之意圖，要無可疑，其有汽車裝
    載貨物，行經設有地磅處所未依標誌指示過磅之違規事實相
    當明確，堪予認定。從而，原處分機關所為前揭裁處，核無
    違誤，異議人之聲明異議為無理由，應予駁回。
據上論斷，應依道路交通管理處罰條例第87條第2 項、道路交通
案件處理辦法第19條，裁定如主文。
中　　華　　民　　國　　96　　年　　11　　月　　30　　日
                  交通法庭  法  官  廖淑華
以上正本證明與原本無異。
如不服本裁定，應於裁定送達後5 日內向本院提出抗告狀（須附
繕本）。
                            書記官  張菀純
中　　華　　民　　國　　96　　年　　11　　月　　30　　日
